【裁判字號】    92,台上,3596
【裁判日期】    920703
【裁判案由】    違反槍砲彈藥刀械管制條例等罪
【裁判全文】
最高法院刑事判決                              九十二年度台上字第三五九六號
    上  訴  人  甲○○
    選任辯護人  許明德律師
                吳芝瑛律師
                鄭勝智律師
右上訴人因違反槍砲彈藥刀械管制條例等罪案件，不服台灣高等法院高雄分院中華民
國九十年一月十日第二審判決（八十九年度上訴字第六八六號，起訴案號：台灣高雄
地方法院檢察署八十六年度偵字第二三一五０、二九０一七、二九三九六號），提起
上訴，本院判決如左：
    主  文
上訴駁回。
    理  由
本件未聲明為一部上訴，依刑事訴訟法第三百四十八條第一項規定，視為全部上訴，
合先敘明。
一、違反槍砲彈藥刀械管制條例部分：
按刑事訴訟法第三百七十七條規定，上訴於第三審法院，非以判決違背法令為理由，
不得為之。是提起第三審上訴，應以原判決違背法令為理由，係屬法定要件。如果上
訴理由狀並未依據卷內訴訟資料，具體指摘原判決不適用何種法則或如何適用不當，
或所指摘原判決違法情事，顯與法律規定得為第三審上訴理由之違法情形，不相適合
時，均應認其上訴為違背法律上之程式，予以駁回。上訴人甲○○上訴意旨略稱：(一)
、上訴人原係因詐賭遭檢察官偵訊，並非涉嫌持有槍彈遭偵訊，何須於所涉詐賭案件
偵訊時橫生枝節供出槍枝？足徵所供槍枝係綽號「阿亮仔」之陳建良所有，應屬真實
可信。(二)、陳皇榮殺害陳建良後逃往台北藏匿，經警接獲密報循線於三日後捕獲，顯
然懷疑係戴英武所檢舉，故於當日警訊時即向警方檢舉大胖美即戴英武持有槍械，並
未指證上訴人持有槍械。嗣後警方人員播放對其不利之證人錄音帶後，陳皇榮始於民
國八十八年三月十七日於第一審法院審理中翻異前詞稱上訴人持有槍彈，顯係憑空捏
造。(三)、警員吳德利於第一審證稱上訴人引伊到國豐冷凍廠牆邊榕樹下起獲（扣案槍
彈），但是之前在找的時候，挖了數處才挖得槍彈等語。如果屬實，顯然對上訴人有
利，何以不足採？原判決未說明其理由，顯有理由不備之違法。(四)、上訴人早於八十
八年十二月九日即就持有槍彈之事實自首，原判決未依自首規定減刑，顯係違法。(五)
、原判決就上訴人犯罪後悔悟不已，主動協助警方起出槍彈而接受裁判之事實，漏未
依法審酌，復未將審酌之情形記載於判決理由，顯然違法。(六)、原審法院於八十九年
十一月九日傳訊陳皇榮作證時，並未同時傳喚上訴人或辯護人到庭，根本無從詰問該
證人或與之對質，以發現真實。八十九年十二月二十七日原審審判期日時上訴人及辯
護人均表明證人陳皇榮之證詞不實，請求與之對質、詰問證人，原審卻置之不理，未
認無調查之必要裁定駁回，復未於判決內說明不予調查詰問之理由，所踐行之訴訟程
序違法。(七)、原判決認定上訴人持有槍彈，無非以綽號「洛克」及「水牛」之電話對
話「監聽譯文」為論據，然原審並未依法調取該錄音帶勘驗播放，以查明該譯文所載
之內容與錄音內容是否相符即採該譯文為上訴人不利之認定，顯然違法。況從該監聽
錄音譯文內容觀之，並無提及上訴人與「洛克」買賣槍彈之情形，且綽號「洛克」之
證人李政興亦到庭證稱上訴人沒有託伊買槍，監聽報告所說的是上訴人要買一支勞力
士金錶，價格三十幾萬元等語，原判決以之認定上訴人與「洛克」有買賣槍枝情事之
論據，其採證顯然違法等語。
惟查：採證認事係屬事實審法院之職權，而法院憑以認定犯罪事實之證據，並不以直
接證據為限，即綜合各種直接、間接證據，本於推理作用，為其認定犯罪事實之基礎
，如不違背經驗法則與論理法則，亦非法所不許。原判決依憑上訴人部分之供述、證
人陳皇榮、警員吳德利之證述、扣案之槍彈，並卷附之電話監聽錄音譯文、內政部警
政署八十六年十二月二十九日刑鑑字第八六七二二號鑑驗通知書等證據，為綜合之判
斷，認上訴人有原判決事實欄所載之未經許可，持有手槍、子彈犯行，因而撤銷第一
審關於上訴人違反槍砲彈藥刀械管制條例部分之判決，改判仍依想像競合犯論處上訴
人未經許可，持有手槍罪刑。已詳敘其調查證據之結果及證據取捨並認定犯罪事實之
理由。且對於上訴人否認有此部分犯行所辯各節如何係飾卸之詞，不足採信；證人陳
先基、魏正國、鍾禎祥、李清波、李政興等所為之證言，如何難採為上訴人有利之認
定，詳加說明指駁。所為論斷均有卷存證據資料可資覆按，就形式上觀察，要無採證
認事違背經驗法則、論理法則，或有其他違背法令之情形，尚難任意指為違法。上訴
人於八十六年九月二十七日警訊時，高雄市政府警察局新興分局（下稱新興分局）偵
查員即訊以：「據本分局八十六年五月初執行監聽內容顯示，你曾與綽號洛克之男子
買賣槍枝之談話內容如何？」，上訴人答稱：「沒有這一回事」（新興分局編號０八
九四偵查卷第六頁正面）。足見當時警方已將上訴人列為違反槍砲彈藥刀械管制條例
之嫌犯偵辦。而上訴人於八十六年十二月九日於警方人員調查其詐賭事件時雖供稱：
「……我願意帶同警方人員前往我一個朋友綽號『阿亮仔』藏槍地點起出槍械」等語
，嗣並帶同警方人員起出扣案之槍彈，但均否認該槍彈為其所持有，稱係已死亡之陳
建良所有（新興分局高市警新分刑字第二一四五六號卷第二頁背面、第四頁正面），
迄事實審審理中仍否認持有該槍彈，（事實審卷歷次筆錄），原判決因而未認其係自
首，自非無據。而上訴意旨亦未具體指明其如何於事實審偵、審中曾為自首之主張，
迨提起第三審之上訴後，於法律審始主張其於八十八年十二月九日即就持有槍彈之事
實自首，而指摘原判決未依自首規定減刑，有調查未盡及判決不適用法則之違法云云
，核非依據卷內資料為原判決具體違法之指摘，不得執為上訴第三審之適法理由。原
判決就前開證據調查之結果為綜合之判斷，認上訴人有前開違反槍砲彈藥刀械管制條
例之犯行，已敘明其對於證據取捨及得心證之理由，並於理由一（二）之(三)說明採證
人陳皇榮於第一審法院之證述，為認定上訴人犯罪論據之一，並非無據，亦非一般事
理所無，尚難任意指摘為違法，而執為上訴第三審之合法理由。又原審於審判期日調
查證據時，已將卷附監聽錄音譯文向上訴人提示及告以要旨，並訊問上訴人有何意見
，上訴人除答稱：「沒有犯罪」外，對於該錄音譯文之內容並無爭執，原審法院因而
未當庭播放錄音核對譯文之內容，乃原審法院調查證據職權之行使，該項監聽錄音譯
文既經原審法院依法踐行調查程序，非不得採為上訴人不利之證據，至其證據之證明
力，則為法院自由判斷之職權。原判決理由一（二）之(四)已敘明證人李政興證稱伊係
「洛克興仔」，監聽報告所指是甲○○要買勞力士金錶，該金錶是伊在賭場贏的，當
時伊在「水牛」家等甲○○等語，惟其是否為「洛克興仔」並未經證實，縱屬實在，
果係出賣勞力士錶，何以對談如此神秘？如係賭場所贏，聯絡時避開「賭博」字眼即
可，且證人李政興何以不及早出面澄清，迄案發後近三年始為作證，其證言之真實性
非無疑竇，尚難採為上訴人有利之認定，而對其證言為取捨之指駁說明，所為論斷無
悖乎一般生活經驗之定則，難認與經驗法則、論理法則有違，乃原審法院對於證據證
明力判斷職權之適法行使，不得任意指摘原審所踐行之訴訟程序違法或有調查未盡、
理由不備之違法，而執為上訴第三審之合法理由。至原審於八十九年十一月九日調查
訊問證人陳皇榮時，雖未同時傳喚上訴人及其在原審之選任辯護人到場，然原審於審
判期日時，對於陳皇榮之陳述，已依法踐行調查程序，將其陳述筆錄向上訴人提示並
告以要旨，訊問其意見，給予辯解之機會，上訴人並陳述其意見為充分之辯解，原審
前項證據之調查無礙於上訴人防禦權之行使，況原審法院於調查證據完畢，開始辯論
前，訊以尚有何證據請求調查，上訴人及其選任辯護人亦稱：「無」，有原審審判筆
錄可稽，亦難指摘原審所踐行之訴訟程序違法或調查未盡，而執為上訴第三審之適法
理由。此外上訴意旨未依據卷內訴訟資料指摘原判決有何項具體違背法令之情形，徒
憑己見，就原審採證認事職權之適法行使，及原判決已明白論斷之事項，仍執前詞，
任意指摘原判決違法，並就有無持有前開槍彈仍為單純事實之爭辯，核與法律規定得
為第三審上訴理由之違法情形，不相適合。應認上訴人關於此部分之上訴違背法律上
之程式，予以駁回。
二、詐欺取財部分：
按刑事訴訟法第三百七十六條所列各罪之案件，經第二審判決者，不得上訴於第三審
法院，法有明文。上訴人被訴詐賭部分，原判決係依刑法第三百三十九條第一項論處
其共同連續意圖為自己不法之所有，以詐術使人將本人之物交付罪刑。該罪核屬刑事
訴訟法第三百七十六條第四款之案件，依上開說明，既經第二審判決，自不得上訴於
第三審法院，上訴人竟復對此部分提起上訴，顯為法所不許，應予駁回。
據上論結，應依刑事訴訟法第三百九十五條前段，判決如主文。
中      華      民      國    九十二    年      七      月      三      日
                              最高法院刑事第三庭
                                  審判長法官  董  明  霈
                                        法官  林  茂  雄
                                        法官  王  居  財
                                        法官  張  祺  祥
                                        法官  石  木  欽
      右正本證明與原本無異
                                              書  記  官
中      華      民      國    九十二    年      七      月      十      日
                                                                        Ｂ


司法院資訊處製作；財團法人民間司法改革基金會備份。
